【裁判字號】    88,自緝,598
【裁判日期】    890111
【裁判案由】    詐欺
【裁判全文】
臺灣臺中地方法院刑事判決                        八十八年度自緝字第五九八號
    自  訴  人  丙○○
    被      告  乙○○
右列被告因詐欺案件，經自訴人提起自訴及檢察官移送併辦（八十六年度偵緝字第三
七七號、三七八號），本院判決如左：
    主  文
乙○○共同連續意圖為自己不法之所有，以詐術使人將本人之物交付，處有期徒刑拾
月。
    事  實
一、乙○○原為仕行實業有限公司之負責人，經營五金鐵材之買賣，嗣因為人倒帳及
    景氣不佳致積欠上游廠商鉅額票款，財務狀況已陷困境，無力再清償債務，竟與
    其妻潘秀麗共同基於意圖為自己不法所有之概括犯意，連續於民國（下同）八十
    五年十月間至八十六年一月十日，至台中縣霧峰鄉○○路八二三號丙○○住處，
    隱瞞渠等資力不佳之事實，佯稱有管道可買進便宜之鐵線，惟須籌措資金購買，
    如丙○○可先借款買貨，以後可以分紅等語向丙○○借款，並持交如附表所示之
    支票以為借款之保証，致丙○○不疑有他，先後借款新台幣（下同）共三百零一
    萬七千九百元予乙○○夫婦。乙○○、黃秀麗二人取得款項後，旋於八十六年一
    月十二日（即最後一次借款日後之第三日）雙雙遷移他去，而如附表所示之支票
    屆期均不獲兌現，丙○○始知受騙。
二、案經丙○○提起自訴及台灣台中地方法院檢察署檢察官移送併辦（八十六年度偵
    緝字第三七七號、第三七八號）。嗣乙○○於本院審理時傳拘無著，經發布通緝
    ，於八十八年九月二十三日始經緝獲到案。
    理  由
一、訊據被告乙○○固坦承曾向自訴人丙○○借款之事實，惟矢口否認有何詐欺之犯
    行，辯稱：伊係因被人倒帳，公司週轉不靈始無法清償自訴人款項，且伊僅向自
    訴人借款約二百多萬元，如附表所示之支票，其中編號一、四、五、六號之支票
    係保証票，並無實際借款，自訴人指稱伊欠款三百餘萬元顯非實在，且伊有付利
    息予自訴人，並非有意詐欺云云；經查：
    (1)就借款之金額部分：本件被告向自訴人借款之總額為三百零一萬七千九百元，
      業據自訴人指訴綦詳，並有如附表所示之支票影本共七紙在卷可稽。且查，被
      告前於偵查中，於八十七年四月十七日與自訴人簽立和解書，其上即載明「乙
      方（即乙○○、潘秀麗）積欠甲方借款債務合計新台幣參佰零壹萬柒仟玖佰元
      正，並先後出具交付如後附影本支票柒張予甲方，惟均不獲兌現。」有該和解
      書影本一份在卷可稽。雖被告辯稱該和解書係遭被告脅迫而簽云云，惟經本院
      傳訊當時在場之見証人甲○○到庭結証稱：我是認識乙○○，他們二人在我家
      簽和解書，當時氣氛良好，雙方是在歡喜之情形下簽的等語，則証人甲○○既
      原係被告之友人，所供當無偏頗自訴人之虞，足認被告辯稱係被迫簽和解書云
      云尚無足採。況查，被告供稱如附表編號一、四、五、六號之支票係保証票，
      惟查該些支票之發票日、面額與其餘被告自承係借款之支票均未相符合，顯與
      一般供做保証票者金額多與借款額相符者有異；再者，自訴人於如附表所示之
      支票屆期後，均旋即提示而不獲兌現，此有台中市票據交換所中市票交乙字第
      八八一七八一號函附之退票資料在卷可稽，則苟該等支票中有重覆簽發之保証
      票，衡情自訴人應無於支票屆期後旋將全部支票均予提示之理。二者相較，自
      以自訴人指稱借款三百零一萬七千九百元為可採，合先敘明。
    (2)再查，被告於偵查中自承自七十四年間起即為人倒帳一百八十幾萬元，八十年
      間又被倒八、九十萬元，當時向一些朋友調現及向銀行借貸，後因經濟不景氣
      ，所以利滾利，至八十三年間又因發票問題被法院判罰了七十五萬元，到了八
      十四年又被一客戶倒了八十多萬元，又當時銀行資產緊縮無法貸到款，總共被
      倒了三百多萬元等語（見八十六年度偵緝字第三七七號卷第二十四頁、第二十
      五頁），且查，被告任負責人之仕行實業有限公司支票帳戶自八十五年九月間
      起及潘秀麗之支票帳戶自同年十一月間起即有多次票據註銷之紀錄，嗣於八十
      六年二月七日即均列為拒絕往來戶，截到目前為止，仕行實業有限公司支票帳
      戶退票金額高達一千四百四十五萬三千零六十六元，潘秀麗之支票帳戶退票總
      額則為六百七十九萬零三十九元，有前開卷附台中市票據交換所中市票交乙字
      第八八一七八一號函文及函附之退票資料在卷可參，可見被告於自訴人借款時
      其經濟狀況已甚為困窘，主觀上當明知再向他人借貸巨款，短期內並無清償之
      可能，此為被告所得預見之事，惟其竟隱瞞此節，佯稱有管道可進貨鐵材並可
      從中獲利，致自訴人誤以為真而允諾借款，嗣屆期被告果因無資力而無法還款
      ，顯然被告於借款時有先取得款項，嗣未能還款亦在所不惜之詐欺犯意甚明。
      況被告自承其取得上開款項後即將之用於墊付前積欠之票款，並未購買鐵線，
      是被告在借錢之初，即明知在返還前債後，已無還債能力，卻仍隱瞞實情，佯
      以進貨為由連續向自訴人取得借款，其有詐欺之犯意彰彰明甚；至被告辯稱其
      有繳付利息乙節，惟自訴人堅指未曾收受被告之利息，且縱認被告有支付利息
      ，惟其於借款時既已有事後未能還款之詐欺故意，即已成立詐欺罪行，其是否
      支付利息，與其業已成立之詐欺罪行無涉，並無得因此卸免其責。
    (3)末按被告於最一次借款後數日，旋即與潘秀麗搬遷他去，致自訴人遍尋無著，
      業據自訴人供明在卷，而被告亦坦承事後有遷移住所之事實無訛，再再可徵被
      告於借款時即有詐欺之犯意。至其嗣於偵查中與自訴人簽立和解書及返還五十
      五萬元（惟除返還五十五萬元外，其餘款項均未返還）等情，僅係被告犯後態
      度之問題，亦與其業已成立之詐欺犯行無涉。是事証明確，被告右揭詐欺罪行
      洵堪認定。
二、核被告所為，係犯刑法第三百三十九條第一項之詐欺取財罪。被告所為數行為，
    時間緊接，所犯罪名相同，顯係基於概括之犯意為之，為連續犯，爰依刑法第五
    十六條之規定以一罪論，並加重其刑。又被告與潘秀麗為夫妻，二人同財共居，
    且均係二人出面借款，潘秀麗並簽發其名義之支票以為擔保，是被告與潘秀麗間
    ，就上開犯行顯有犯意聯絡及行為分擔，均為共同正犯。爰審酌被告犯罪之動機
    、目的、方法、手段，所詐得之財物合計達三百萬餘元，尚屬非少，惟事後曾勉
    力清償部分本金，然於本院審理時逃逸他去，經通緝始到案，迄今仍未能與自訴
    人達成和解等一切情狀，量處如主文所示之刑。
三、被告潘秀麗部分，嗣其到案後另行審結，附此敘明。
據上論斷，應依刑事訴訟法第三百四十三條、第二百九十九條第一項前段，刑法第二
十八條、第五十六條、第三百三十九條第一項，罰金罰鍰提高標準條例第一條前段，
判決如主文。
中    華    民    國      八十九      年       一     月        十一    日
                                  臺灣台中地方法院刑事第二庭
                                          法  官  吳  幸  芬
右正本證明與原本無異。
如不服本判決，應於判決送達後十日內向本院提出上訴狀，上訴於臺灣高等法院臺中
分院( 須附繕本 )。
                  書記官
中    華    民    國      八十九      年       一      月       十四    日
如不服本判決應於送達後十日內向本院提出上訴狀
附錄本案論罪科刑法條全文
刑法第三百三十九條
意圖為自己或第三人不法之所有，以詐術使人將本人或第三人之物交付者，處五年以
下有期徒刑、拘役或科或併科一千元以下罰金。
以前項方法得財產上不法之利益或使第三人得之者亦同。
前二項之未遂犯罰之。
  附表
┌──┬─────┬─────┬─────────┬──────────┐
│編號│  發票日  │ 面額     │ 發票人           │付款人              │
├──┼─────┼─────┼─────────┼──────────┤
│一  │  86.1.12 │ 500000元 │ 潘秀麗           │台中市第六信用合作社│
│    │          │          │                  │復興路分社          │
├──┼─────┼─────┼─────────┼──────────┤
│二  │  86.1.12 │ 300000元 │ 仕行實業有限公司 │中國信託商業銀行    │
│    │          │          │                  │台中分行            │
├──┼─────┼─────┼─────────┼──────────┤
│三  │  86.1.12 │ 400000元 │ 仕行實業有限公司 │中國信託商業銀行    │
│    │          │          │                  │台中分行            │
├──┼─────┼─────┼─────────┼──────────┤
│四  │  86.1.21 │ 657900元 │ 潘秀麗           │台中市第六信用合作社│
│    │          │          │                  │復興路分社          │
├──┼─────┼─────┼─────────┼──────────┤
│五  │  86.1.21 │ 500000元 │ 潘秀麗           │台中市第六信用合作社│
│    │          │          │                  │復興路分社          │
├──┼─────┼─────┼─────────┼──────────┤
│六  │  86.1.21 │ 160000元 │ 潘秀麗           │台中市第六信用合作社│
│    │          │          │                  │復興路分社          │
├──┼─────┼─────┼─────────┼──────────┤
│七  │  86.1.31 │ 500000元 │ 仕行實業有限公司 │中國信託商業銀行    │
│    │          │          │                  │台中分行            │
└──┴─────┴─────┴─────────┴──────────┘


司法院資訊處製作；財團法人民間司法改革基金會備份。
